【裁判字號】    98,交聲,597
【裁判日期】    990126
【裁判案由】    聲明異議
【裁判全文】
臺灣臺南地方法院交通事件裁定         98年度交聲字第597號
移送機關    交通部公路總局嘉義區監理所麻豆監理站
異議人即
受處分人    甲○○
上列異議人即受處分人因違反道路交通管理處罰條例案件，對於
交通部公路總局嘉義區監理所麻豆監理站民國98年4月23日所為
之裁決處分（處分案號：麻監裁罰字第裁75-M00000000號）聲明
異議，本院裁定如下：
    主    文
原處分關於罰鍰新臺幣肆萬玖仟伍佰元部分撤銷。
上開撤銷部分，甲○○不罰。
其餘異議駁回。
    理    由
一、原處分意旨略以：異議人即受處分人甲○○（下稱異議人）
    於民國97年11月2日20時24分許，駕駛車牌號碼MF-8503號自
    用小客車，行經臺南縣臺20線22.5公里（左鎮鄉光和村）處
    時，與由溫枝清駕駛之車牌號碼3176-SV號自小客車擦撞肇
    事（致人受傷部分未具證據證明），經臺南縣警察局新化分
    局（下稱舉發機關）警員據報到場處理，並對其施以酒精濃
    度測試，測得其吐氣中所含酒精濃度為每公升0.82毫克，因
    超過規定標準，遂予製單舉發，嗣經交通部公路總局嘉義區
    監理所麻豆監理站（下稱原處分機關）以其違規事證明確，
    依道路交通管理處罰條例第35條第1項第1款、第24條第1項
    第2款（原處分漏載第24條第1項第2款）及違反道路交通管
    理事件統一裁罰基準表之規定，裁處異議人罰鍰新臺幣（下
    同）49,500元，吊扣駕駛執照12個月，並施以道安講習。
二、聲明異議意旨略以：異議人酒駕部分已經檢察官為緩起訴處
    分，命支付40,000元（異議狀誤載法院判罰40,000元），又
    遭監理站裁罰49,500元，基於一事不二罰，請求撤銷原處分
    等語。
三、按汽車駕駛人，駕駛汽車經測試檢定有酒精濃度超過規定標
    準者，處15,000元以上60,000元以下罰鍰，並當場移置保管
    該汽車及吊扣其駕駛執照1年；因而肇事致人受傷者，並吊
    扣其駕駛執照2年；致人重傷或死亡者，吊銷其駕駛執照，
    並不得再考領。又汽車駕駛人，有第35條第1項規定之情形
    者，應接受道路交通安全講習，道路交通管理處罰條例第35
    條第1項第1款、第24條第1項第2款分別定有明文。又汽車駕
    駛人飲用酒類或其他類似物後其吐氣所含酒精濃度超過每公
    升0.25毫克以上者，不得駕車，道路交通安全規則第114條
    第2款復定有明文。
四、經查：
  (一)異議人於上揭時、地駕駛車牌號碼MF-8503號自用小客車肇
    事，經舉發機關員警到場處理，並對其施以酒精濃度檢測，
    測得其呼氣中所含酒精濃度為每公升0.82毫克，因超過規定
    標準而予以製單舉發，並經原處分機關裁處如前述之裁罰等
    情，有臺南縣警察局97年11月2日南縣警交字第M00000000號
    舉發違反道路交通管理事件通知單、原處分機關98年4月23
    日麻監裁罰字第裁75-M00000000號裁決書及臺灣臺南地方法
    院檢察署檢察官緩起訴處分書各1份附卷可稽，且為異議人
    所不爭執，此部分違規事實已可認定。
  (二)惟按95年2月5日生效之行政罰法第26條第1項規定，一行為
    同時觸犯刑事法律及違反行政法上義務規定者，依刑事法律
    處罰之。但其行為應處以其他種類行政罰或得沒入之物而未
    經法院宣告沒收者，亦得裁處之。究其立法目的，無非以一
    行為同時觸犯刑事法律及違反行政法上義務規定時，由於刑
    罰與行政罰同屬對不法行為之制裁，而刑罰之懲罰作用較強
    ，故依刑事法律處罰，即足資警惕時，實無一事二罰再處行
    政罰之必要，且刑事法律處罰，由法院依法定程序為之，較
    符合正當法律秩序，應予優先適用，但罰鍰以外之沒入或其
    他種類行政罰，因兼具維護公共秩序之作用，為達行政目的
    ，行政機關仍得併予裁處。
  (三)查異議人上開酒後駕車行為，雖經檢察官依刑事訴訟法第25
    3條之2第1項第4款規定為緩起訴處分，並命異議人向公益團
    體捐款，然因異議人未於履行期間內依規定履行，嗣經檢察
    官依刑事訴訟法第253條之3第1項第3款規定撤銷緩起訴處分
    後，另向本院聲請簡易判決處刑，經本院於99年1月11日以
    98年度交簡字第3523號刑事簡易判決判處異議人罰金60,000
    元，如易服勞役，以1,000元折算1日，此有異議人之臺灣高
    等法院被告前案紀錄表1份附卷可稽，復經本院依職權調閱
    本院98年度交簡字第3523號刑事案卷全卷查明屬實。是異議
    人上開酒後駕車行為，既經本院依刑事法律之規定予以判處
    罰金刑，揆諸前開一行為不二罰原則，自不宜再依道路交通
    管理處罰條例第35條第1項第1款規定科處罰鍰。
  (四)至原處分機關對異議人為吊扣駕駛執照12個月，並施以道路
    交通安全講習之處分部分，係罰鍰以外對於預防再犯之行政
    罰，乃為抑止酒後駕車之不法行為，維護道路交通用路權人
    之生命、身體之安全法益，依行政罰法第26條第1項但書之
    規定，得裁處之，是原處分機關此部分之裁決，核無不當，
    併予敘明。
五、綜上所述，原處分機關就異議人所處罰鍰49,500元部分之行
    政裁罰，即有未洽，應由本院撤銷該處分並就該部分為異議
    人不罰之諭知，以資適法；至於原處分中吊扣駕駛執照12個
    月，並施以道路交通安全講習之處分，於法並無違誤，從而
    ，此部分之異議並無理由，應予駁回。
六、據上論結，依道路交通管理處罰條例第87條第2項、道路交
    通案件處理辦法第19條、第20條前段，裁定如主文。
中    華    民    國    99    年    1     月    26    日
                    交通法庭  法  官  張家瑛
以上正本證明與原本無異。
如不服本裁定，應於收受送達後5日內向本院提出抗告狀。（應
附繕本）
                              書記官  李淑惠
中    華    民    國    99    年    1     月    27    日


司法院資訊處製作；財團法人民間司法改革基金會備份。
